臺灣高雄地方法院刑事判決　　　　　　　 96年度訴字第640號
公　訴　人　臺灣高雄地方法院檢察署檢察官
被　　　告　乙○○
指定辯護人　林春華律師
上列被告因毒品危害防制條例案件，經檢察官提起公訴（95年度
偵字第8773號），本院判決如下：
    主  文
乙○○共同意圖販賣而持有第一級毒品，處有期徒刑拾年陸月，
扣案第一級毒品海洛因貳拾包（合計淨重貳點肆捌公克，空包裝
重參點壹玖公克），均沒收銷燬之。
    事  實
一、乙○○明知海洛因係毒品危害防制條例第2 條第2 項第1 款
    所列之第一級毒品，不得非法持有、轉讓或販賣，因缺錢花
    用，竟與姓名、年籍不詳綽號「友仔」之成年男子共同基於
    意圖販賣而持有第一級毒品之犯意聯絡，由「友仔」於民國
    95 年3月11日晚上10時許，在高雄縣維新村新華路旁將第一
    級毒品海洛因20包（合計淨重2.48公克，空包裝重3.19公克
    ）交付予乙○○，並約定上開毒品販賣完後，「友仔」可分
    得販賣所得中之新臺幣（下同）15,000元，其餘販賣所得2,
    000 元至3,000 元則歸乙○○所有，而由乙○○伺機以每包
    500 元至1,000 元之價格將上開毒品販賣予「友仔」所介紹
    之不特定人牟利。嗣於95年3 月17日上午8 時55分許，在高
    雄縣岡山鎮○○○路與阿公店路口，乙○○因形跡可疑為警
    盤查，而查悉上情，並當場扣得第一級毒品海洛因20包（合
    計淨重2.48公克，空包裝重3.19公克）、行動電話1 支（手
    機序號：00000000000000號）、門號0000000000號SIM 卡1
    張、現金1,900 元。
二、案經高雄縣政府警察局岡山分局報告臺灣高雄地方法院檢察
    署檢察官偵查起訴。
    理  由
壹、程序部分（證據能力之審查）：
一、按被告之自白，非出於強暴、脅迫、利誘、詐欺、疲勞訊問
    、違法羈押或其他不正之方法，且與事實相符者，得為證據
    ；被告陳述其自白係出於不正之方法者，應先於其他事證而
    為調查，刑事訴訟法第156 條第1 項、第3 項前段定有明文
    。而被告之自白，如係出於不正之方法，並非自由陳述，即
    其取得自白之程序，已非適法，則不問自白內容是否確與事
    實相符，因其非係適法之證據，即不能採為判決基礎，故審
    理事實之法院，遇有被告對於自白任意性提出抗辯時，應先
    於其他事實而為調查，此亦有最高法院23年上字第868 號著
    有判例。經查，被告乙○○指稱其於95年3 月17日所為警詢
    、檢察官內勤訊問及本院羈押訊問之筆錄內容非出於其自由
    意志所為，而係員警在製作筆錄前誘導其承認販賣就可以交
    保，而否認其上開筆錄自白之任意性乙節，經本院訊據證人
    即現場查獲員警林建宏於偵查及本院審理時證稱：案發當日
    伊正在跟監另一可疑車輛，發現被告接觸該車輛，伊就上前
    盤查被告，並看見被告口袋鼓鼓的，就問被告是何物，被告
    當時很驚恐，就將口袋中的扣案毒品拿出來，並說要拿來賣
    的，伊並未教導被告如何回答，亦未對被告說這樣回答就可
    以趕快交保回家等語（見偵卷第112 頁至113 頁，本院96年
    8 月30日審判筆錄第9 、10頁），是依證人上開證詞，尚難
    認被告有何遭不當誘導之情形。而在今日資訊發達及檢警機
    關嚴格查緝毒品之社會氛圍下，販賣第一級毒品之法定刑為
    死刑、無期徒刑，係屬重罪，符合重罪羈押之要件，此乃眾
    所皆知之事實，而被告係一智慮正常之成年人，又豈能輕易
    相信其承認販賣第一級毒品即可獲交保，足認被告所辯為求
    交保等情不足採信。再參以被告於警詢、檢察官內勤訊問及
    本院羈押訊問均自白犯行，苟如被告所言其相信承認販賣第
    一級毒品即可獲交保，則被告嗣於檢察官向本院聲請羈押時
    ，應即已知難以交保之事實，然其於本院羈押訊問時仍對上
    開犯罪事實清楚交代，並陳稱：伊在警詢、偵訊中所言都是
    出於伊自由意識的陳述，伊都是有看過筆錄才簽名的等語（
    見聲羈卷第5 、6 頁），顯見被告之自白係出於其自由意志
    所為，被告辯稱自白之非任意性乙節，顯不足採。從而，被
    告於警詢、檢察官內勤訊問及本院羈押訊問之筆錄內容筆錄
    ，既查無係被告遭員警以利誘後所為之陳述，則被告上開筆
    錄顯係據其出於自由意志所為陳述之內容而為記載，自具有
    證據能力，得採為
    本件判決之基礎。
二、次按被告以外之人於審判外之陳述，雖不符刑事訴訟法第15
    9 條之1 至之4 等4 條之規定，然若當事人於審判程序中同
    意作為證據，法院審酌該言詞陳述或書面陳述作成時之情況
    ，認為適當者，亦得為證據；又當事人、代理人或辯護人於
    法院調查證據時，知有刑事訴訟法第159 條第1 項不得為證
    據之情形，而未於言詞辯論終結前聲明異議者，視為有前項
    之同意，同法第159 條之5 定有明文。此立法意旨在於傳聞
    證據未經當事人之反對詰問予以核實，原則上先予排除。惟
    若當事人已放棄反對詰問權，於審判程序中表明同意該等傳
    聞證據可作為證據；或於言詞辯論終結前未聲明異議，基於
    尊重當事人對傳聞證據之處分權，及證據資料愈豐富，愈有
    助於真實發見之理念，且強化言詞辯論主義，使訴訟程序得
    以順暢進行，上開傳聞證據亦均具有證據能力。查本件證人
    即現場查獲員警林建宏於偵查中之供述，具有被告以外之人
    審判外陳述之性質，屬傳聞證據，惟經本院依法提示予以調
    查，檢察官及被告均對此未表示異議，並同意作為本件證據
    使用，且經本院審酌該書面作成時無違法情事，應適宜為本
    案之證據。
貳、實體部分：
一、訊據被告乙○○固不否認於上開時、地為警查獲第一級毒品
    海洛因20包（合計淨重2.48公克，空包裝重3.19公克）之事
    實，惟矢口否認有何意圖販賣而持有第一級毒品海洛因犯行
    ，辯稱：伊係遭警方利誘，始於警詢、檢察官內勤訊問及本
    院羈押訊問時自白犯行，扣案毒品係伊之友人丙○○裝在盒
    子內，並於95年3 月15日寄放在伊這邊，伊不知道裡面是毒
    品，查獲當時伊正要將該盒毒品交還給丙○○，伊並未販賣
    毒品云云。經查：
  (一)上開犯罪事實，業據被告於警詢、檢察官內勤訊問及本院羈
    押訊問時均自白不諱，而其自白並非遭警方利誘而為之非任
    意性自白，亦已如上述，本院稽之被告對於：(1)其取得毒品
    之對象為「友仔」；(2)取得毒品之時間為95年3 月11日晚上
    10時許；(3)取得毒品之地點為高雄縣維新村新華路旁；(4)取
    得毒品之目的係為伺機販賣予友仔」所介紹之不特定人牟利
    ；(5)約定「友仔」於販賣後可分得15,000元，其餘販賣所得
    2,000 元至3,000 元則歸被告所有；(6)預備販出毒品之價格
    為每包海洛因500 元至1,000 元不等之價格等關於本件犯罪
    事實之重要情節均能清楚交代，苟非真有其事，被告焉能就
    其意圖販賣而持有毒品之犯行作如此清楚之供述，顯見被告
    之自白應非虛假。再參以證人即查獲員警林建宏在偵查及本
    院審理時證稱：伊於案發當日發現某車輛與有毒品前科之人
    接觸，而進一步跟監該車輛，嗣發現被告與該車輛接觸，伊
    即上前盤查被告，發現被告口袋鼓鼓的，就問被告是何物，
    被告當時很驚恐，就將口袋中的扣案毒品拿出來，並說要拿
    來賣的等語（見偵卷第112 頁至113 頁，本院96年8 月30日
    審判筆錄第9 、10頁），益徵被告上開自白要與事實相符。
    此外，尚有第一級毒品海洛因20包（合計淨重2.48公克，空
    包裝重3.19公克）扣案可稽，並有扣押筆錄、扣押物品目錄
    表各1 份在卷足參（見警卷第10至13頁），而上開扣案毒品
    經檢驗結果，確係第一級毒品海洛因，亦有法務部調查局95
    年5 月26日鑑定通知書1 紙（見偵卷第81頁）附卷可稽。是
    被告之自白已有相當之證據資料予以補強，應堪信為真實。
  (二)至被告雖辯稱：扣案毒品係伊之友人丙○○裝在盒子內，並
    於95年3 月15日寄放在伊這邊，伊不知道裡面是毒品，查獲
    當時伊正要將該盒毒品交還給丙○○，伊並未販賣毒品云云
    。然經本院質諸證人丙○○於偵查及本院審理時均證稱：扣
    案之20包海洛因係伊的，伊於95年3 月16日遺忘在被告家，
    伊於翌日即案發當日打電話叫被告拿給伊云云（見偵卷第68
    、98頁，本院96年8 月30日審判筆錄第5 至8 頁），經與被
    告上開辯詞交相比對，2 人就「扣案毒品係丙○○寄放或遺
    忘在被告處」及「日期係95年3 月15日或95年3 月16日」等
    重要情節之供述均相悖離，被告與證人丙○○之供述即非無
    疑，而佐以證人丙○○於本院審理時，已先為上開供述，俟
    檢察官就其上開與被告辯詞悖反之證述反覆質問證人丙○○
    時，證人丙○○即均以時間過久，已經遺忘等情回答，甚或
    對於檢察官之詰問不語（見本院96年8 月30日審判筆錄第 8
    頁），證人丙○○證述前後不一，顯見其證詞並非可採。再
    參以被告及證人丙○○均供稱係證人丙○○於95年3 月17日
    早上以門號0000000000號行動電話撥打被告使用之門號0000
    000000號行動電話，聯絡返還扣案毒品事宜云云（見偵卷第
    15、16、98頁），然上開2 支行動電話於95年3 月17日並無
    互為通聯之紀錄，且門號0000000000號行動電話於95 年3月
    17日均無通聯紀錄，有雙向通聯紀錄2 份在卷可稽，益徵被
    告及證人丙○○上開供述均不足採。
  (三)又被告於警詢、檢察官內勤訊問及本院羈押訊問時業已陳稱
    ：本件係由「友仔」於95年3 月11日晚上10時許，在高雄縣
    維新村新華路旁將第一級毒品海洛因20包（合計淨重2.48公
    克，空包裝重3.19公克）交付予伊，並約定上開毒品販賣完
    後，「友仔」可分得販賣所得中之15,000元，其餘販賣所得
    2,000 元至3,000 元則歸被告所有，而由被告伺機以每包50
    0 元至1,000 元之價格將上開毒品販賣予「友仔」所介紹之
    不特定人牟利等語屬實，則據此得知，若被告將「友仔」所
    交付之第一級毒品海洛因20包（合計淨重2.48公克，空包裝
    重3.19公克）全部賣出，則扣除「友仔」可分得之15,000元
    外，被告約可得款2,000 元至3,000 元不等，足認被告確有
    藉由販賣第一級毒品以從中賺取買賣差價牟利之意圖甚明。
  (四)從而，本案事證明確，被告犯行堪予認定，應依法論科。
二、查海洛因係毒品危害防制條例第2 條第2 項所稱之第一級毒
    品，不得非法持有及販賣。核被告乙○○所為，係犯毒品危
    害防制條例第5 條第1 項之意圖販賣而持有第一級毒品罪。
    公訴意旨認被告係犯毒品危害防制條例第4 條第1 項之販賣
    第一級毒品罪，惟依卷內證據資料所示，被告係與「友仔」
    合謀販賣毒品，而向「友仔」取得扣案毒品伺機販賣，並非
    被告出於營利之意圖而向「友仔」購入系爭毒品，是公訴人
    認被告係意圖營利而向「友仔」購入扣案毒品乙節，尚有未
    洽，惟基本事實同一，本院自得變更起訴法條，予以審判（
    最高法院95年度臺上字第36 62 號著有判決，可資參照）。
    又被告持有第一級毒品之低度行為，為意圖販賣而持有第一
    級毒品之高度行為所吸收，不另論罪。被告與「友仔」就上
    開犯行，有犯意聯絡及行為分擔，為共同正犯。又被告行為
    後，刑法第28條關於共同正犯之規定業經變更，並俱於95
    年7 月1 日施行，依修正前刑法第28條規定：「二人以上共
    同實施犯罪之行為者，皆為正犯」，嗣修正為：「二人以上
    共同實行犯罪之行為者，皆為正犯」，將共同正犯成立之要
    件由「實施犯罪」改為「實行犯罪」，始構成共同正犯，然
    本件被告及「友仔」業已著手並完成意圖販賣而持有第一級
    毒品之犯行，無論依修正前、後規定，被告與「友仔」均構
    成共同正犯，故對被告而言即無有利或不利之情形，亦無庸
    適用刑法第2 條第1 項之規定予以比較，仍應逕依現行、有
    效之裁判時法即修正後刑法28條規定加以論處。爰審酌被告
    意圖販賣而持有第一級毒品，助長毒品泛濫而造成社會危害
    之情節非輕，本應嚴懲，且犯後猶飾詞狡辯，未見悔意，惟
    念其意圖販賣而所持有之第一級毒品海洛因20包，合計淨重
    2.48公克，空包裝重3.19公克，有法務部調查局95年5 月26
    日鑑定通知書1 紙（見偵卷第81頁）附卷可稽，毒品數量甚
    少，且毒品係「友仔」提供，販賣毒品之對象亦由「友仔」
    介紹，並約定由「友仔」分得大部分之販賣毒品所得，顯見
    被告參與犯罪情節尚淺，並稽其於
    本件犯罪中所擔任之角色、犯罪手段等一切情狀，量處如主
    文所示之刑，以示儆懲。
三、另扣案之海洛因20小包（合計淨重2.48公克，空包裝重3.19
    公克），經鑑定結果，係屬毒品危害防制條例第2 條第2 項
    所稱之第一級毒品，有法務部調查局95年5 月26日鑑定通知
    書1 紙（見偵卷第81頁）在卷可參，應依毒品危害防制條例
    第18條第1 項前段規定宣告沒收銷燬之。至扣案行動電話 1
    支（手機序號：00000000000000號）、門號0000000000號SI
    M 卡1 張、現金1,900 元，均與本件被告意圖販賣而持有第
    一級毒品之犯行無實質上之關連，爰不依毒品危害防制條例
    第19條第1 項前段規定宣告沒收之，併此敘明。
參、不另為無罪諭知部分；
一、公訴意旨另以：被告基於連續販賣第一級毒品海洛因之概括
    犯意，以0000000000門號與欲購買毒品之不特定人洽談毒品
    交易事宜，自95年3 月11日晚間22時許至95年3 月17日止，
    以上開電話聯絡之方式，在不詳地點，連續販賣第一級毒品
    海洛因與姓名年籍不詳之男子7 、8 人，並得款31,900元，
    因認被告此等部分行為係犯毒品危害防制條例第4 條第1 項
    之販賣第一級毒品罪嫌等語。
二、按被告或共犯之自白，不得作為有罪判決之唯一證據，仍應
    調查其他必要之證據，以察其是否與事實相符，亦即以補強
    證據之存在，藉之限制自白在證據上之價值。而所謂補強證
    據，則指除該自白本身外，其他足資以證明自白之犯罪事實
    確具有相當程度真實性之證據而言，雖其所補強者，非以事
    實之全部為必要，但亦須因補強證據與自白之相互利用，而
    足使犯罪事實獲得確信者，始足當之，若無法證明被告自白
    係與事實相符，其自白根本即失其證據之證明力，不得採為
    判斷事實之根據。經查，公訴意旨認被告有此等部分販賣毒
    品海洛因予他人之犯行，係以上揭被告於警詢、檢察官內勤
    訊問及本院羈押訊問時之自白為據，惟被告於偵查及本院審
    理時均否認有販賣海洛因予姓名年籍不詳之男子7 、8 人之
    犯行，且被告始終未能提供該等姓名年籍不詳之男子7 、 8
    人之真實姓名、年籍、或住址，本院無從查證其所為之此部
    分自白，是否與事實相符，亦查任何證據可資佐證，而警員
    於上開時、地查獲被告時所扣得之第一級毒品海洛因，固能
    佐證被告上開所為有販賣意圖供證之佐證，但尚難用以證明
    被告另曾於該次被查獲前確曾販賣第一級毒品海洛因予該等
    姓名年籍不詳之男子7 、8 人等事實，是在其持有中被查獲
    之毒品海洛因等物自不能作為其先前曾販賣毒品海洛因予該
    等姓名年籍不詳之男子7 、8 人之補強證據。既欠缺適合之
    補強證據，被告上揭曾販賣第一級毒品海洛因予姓名年籍不
    詳之男子7 、8 人之自白，即根本失其證據證明力，不得採
    為判斷事實之根據，被告此等部分犯罪應屬不能證明。惟因
    公訴意旨顯認被告此等部分犯嫌，與其前開原經起訴並經本
    院變更起訴法條認定有罪之意圖販賣而持有第一級毒品海洛
    因犯罪，有裁判上一罪關係，爰不另為無罪判決之諭知。
據上論斷，應依刑事訴訟法第299 條第1 項前段、第300 條，毒
品危害防制條例第5 條第1 項、第18條第1 項前段，刑法第11條
、第28條第1 項，判決如主文。
本案經檢察官甲○○到庭執行職務。
中　　華　　民　　國　　96　　年　　9 　　月　　13　　日
                  鳳山刑事第一庭審判長法  官 黃三友
                                      法　官 林芳華
                                      法  官 陳盈吉
以上正本證明與原本無異。
如不服本判決應於收受本判決後10日內向本院提出上訴書狀，並
應敘述具體理由，如未敘述上訴理由者，應於上訴期間屆滿後20
日內補提理由書狀於本院（均須按他造當事人之人數附繕本）「
切勿逕送上級法院」。
中　　華　　民　　國　　96　　年　　9 　　月　　13　　日
 　　　　　　　　　　　　　　　       書記官  吳俊達
附錄本判決論罪科刑法條：
毒品危害防制條例第5 條
意圖販賣而持有第一級毒品者，處無期徒刑或10年以上有期徒刑
，得併科新臺幣700 萬元以下罰金。
意圖販賣而持有第二級毒品者，處5 年以上有期徒刑，得併科新
臺幣500 萬元以下罰金。
意圖販賣而持有第三級毒品者，處3 年以上10年以下有期徒刑，
得併科新臺幣300 萬元以下罰金。
意圖販賣而持有第四級毒品或專供製造、施用毒品之器具者，處
1 年以上7 年以下有期徒刑，得併科新臺幣100 萬元以下罰金。
